臺灣高雄地方法院刑事判決　　　　　　　　　　　　　九十二年度訴字第八六三號
　　公　訴　人　臺灣高雄地方法院檢察署檢察官
　　被　　　告　庚○○
　　　　　　　　壬○
　　　　　　　　辛○○　　民國.
　　　　　　　原名顧逵）設屏.
右列被告因詐欺等案件，經檢察官提起公訴（九十一年度偵緝字第一六六五號、九十
二年度調偵字第一一號），本院判決如左：
    主  文
庚○○共同意圖為自己不法之所有，以詐術使人將本人之物交付，處有期徒刑伍月，
如易科罰金，以參佰元折算壹日。
壬○共同連續意圖為自己不法之利益，以無線方式盜用他人電信設備通信，處有期徒
刑壹年。
辛○○共同連續意圖為自己不法之利益，以無線方式盜用他人電信設備通信，處有期
徒刑陸月，如易科罰金，以參佰元折算壹日。
    事  實
一、乙○○（另行審結）係某不詳名稱通訊行之負責人、庚○○則受僱於乙○○，負
    責帶領客戶辦理行動電話門號，壬○及辛○○（原名顧逵）係兄弟關係。壬○於
    民國九十年間某日，見報紙刊登「辦門號送現金」之廣告，即以電話與之聯繫，
    旋與乙○○、庚○○、辛○○共同基於意圖為自己不法所有之犯意聯絡，明知台
    灣大哥大股份有限公司（下稱台灣大哥大公司）及中華電信股份有限公司（下稱
    中華電信公司）推出之申請行動電話門號附帶手機之優惠專案（即聲請行動電話
    門號即可以優惠價格搭配購買特定行動電話手機），申請人必須使用該門號至少
    一年，且一年累積電話帳款金額需超過新台幣（下同）六千元，否則申請人必須
    補償電信公司五千元之行銷費用。詎乙○○等人竟隱瞞申請人所需負擔上揭契約
    之義務，先由壬○於民國九十年四月中旬，向不知情之丙○○○佯稱：現有辦理
    行動電話門號就送手機的活動，如招攬親友申辦行動電話門號，每招攬一名申請
    者就可得新台幣（下同）五百元之酬勞等語，致使丙○○○信以為真，將此事告
    知不知情之戊○○及己○○○二人（分別年約六十八歲及七十三歲），戊○○及
    己○○○二人誤以為申辦行動電話門號即有酬勞可領，遂答應辦理，丙○○○於
    是以電話聯絡壬○稱戊○○等二人願意申辦行動電話，嗣於同年五月十六日，因
    壬○人在台北市，遂由壬○以電話告知有犯意聯絡之辛○○，由辛○○負責開車
    自屏東縣萬巒鄉將戊○○、己○○○二人載至位於高雄市○○區○○路一八八號
    乙○○所開設之通訊行後，再由庚○○負責帶領戊○○前往高雄市○○路某大樓
    內，乙○○則帶領己○○○至高雄縣鳳山市○○○路與澄清路口某台灣大哥大公
    司特約門市，向承辦人員填具台灣大哥大公司行動電話服務申請書，以上揭優惠
    方案申辦台灣大哥大公司之行動電話門號及搭配之手機（共計十線行動電話門號
    ，詳如附表所示），致使台灣大哥大公司陷於錯誤，同意戊○○及己○○○二人
    申辦並交付ＳＩＭ卡及所搭配手機，辦畢後再由辛○○帶領戊○○及己○○○二
    人至高雄市某通訊行，同樣以上揭優惠方案申辦中華電信公司之行動電話門號及
    搭配手機（共計二線行動電話門號，詳如附表所示），辦畢後，由乙○○取得十
    二支手機轉售予他人牟利，並轉交六千元之佣金予庚○○，庚○○從中取得五百
    元後，餘款則交予壬○及辛○○二人朋分花用。另乙○○透過庚○○將伊所取得
    如附表編號四所示五張ＳＩＭ卡轉交予辛○○，詎壬○、辛○○二人明知所取得
    之ＳＩＭ卡係己○○○及戊○○所申請，而非自己所有，竟基於意圖為自己不法
    利益之犯意聯絡，並基於以無線方式，盜用他人電信設備通信之概括犯意，由辛○○將七張之ＳＩＭ卡交予壬○（含辛○○自己所取得如附表編號一及編號三所
    示之二張ＳＩＭ卡），壬○乃將上揭ＳＩＭ卡插入其所有之行動電話內，自九十
    年五月十七日起至上揭門號被斷線停用止，多次盜打己○○○及戊○○所申請之
    上開行動電話門號，致台灣大哥大公司及中華電信公司行動電話控制機房陷於錯
    誤，誤以為上開行動電話門號持有人為己○○○、戊○○所使用，而將使用電話
    費分別紀錄在己○○○、戊○○之帳目上，以此方式共計詐得台灣大哥大公司通
    話費一萬二千五百三十元及中華電信公司通話費五萬五千五百二十八元之不法利
    益（其所盜打之行動電話門號及費用，詳如附表所示）。嗣經中華電信公司及台
    灣大哥大公司查覺有異，報警處理，經警循線而查獲上情。
二、案經中華電信公司、台灣大哥大公司、戊○○及己○○○訴由屏東縣警察局潮州
    分局報告台灣高雄地方法院檢察署檢察官偵查起訴。
    理  由
壹、被告壬○等三人詐欺取財罪部分：
  一、訊據被告壬○固不否認有告知丙○○○招攬他人辦理行動電話門號可領取酬勞
      之事實，被告辛○○及庚○○亦不否認有於上揭時地，帶領戊○○及己○○○
      二人前往辦理行動電話門號之事實，惟均矢口否認有何右揭詐欺犯行，被告壬○辯稱：伊看報紙有刊登辦理門號送現金，就告訴丙○○○可介紹他人來申辦
      ，後來戊○○及己○○○二人說要申辦，因當天伊人在台北，伊就叫辛○○帶
      二人至高雄辦理，後來辛○○告訴伊，戊○○二人辦了十二支門號，並拿了六
      千元佣金，辛○○將ＳＩＭ卡轉交予伊後，伊就拿來盜打，至於手機部分，伊
      不清楚云云；被告辛○○辯稱：是伊哥哥壬○打電話叫伊去屏東縣萬巒鄉載她
      們，因為伊有車，這件事伊並不知情，都是壬○在負責接洽，伊當天只負責帶
      人過去，伊當天有領到ＳＩＭ卡，並將七個門號之ＳＩＭ卡都交給壬○云云；
      被告庚○○則辯稱：伊當天是依照乙○○指示，帶戊○○前往辦理行動電話門
      號，伊辦理一個門號就可以獲取約一百元之佣金，當天伊只有拿五百元當作走
      路費，伊不知道這是犯法的云云，經查：
  （一）右揭被告等並未如實告知申辦手機之優惠內容，致使不知情之告訴人戊○○
        及己○○○，誤信辦手機可以賺錢，而不必負擔任何義務，而申辦如附表所
        示行動電話之事實，業據告訴人戊○○及己○○○二人於警訊、偵查及本院
        審理中均指證述明確，核與證人丙○○○於警訊及偵查中證述之情節相符，
        且台灣大哥大公司及中華電信公司因上揭申辦手機之優惠專案，而受有手機
        補償行銷費用損失之事實，亦據告訴代理人丁○○及徐啟敏分別於警訊及偵
        查中均指訴明確，復有中華電信公司及台灣大哥大公司行動電話服務申請書
        及同意書影本、切結書等十二份在卷可憑。
  （二）被告壬○及辛○○已自承有取得部分佣金及ＳＩＭ卡，且ＳＩＭ卡予以盜用
        之事實，另被告庚○○亦自承有取得五百元之酬勞；被告乙○○亦自承伊取
        得手機後，再轉賣予通訊行以牟利之事實，且被告等既均自承有介紹或帶領
        他人以優惠方案辦理行動電話門號，則對於告訴人台灣大哥大公司及中華電
        信公司所提供上揭申辦門號之優惠方案，申請人必須行使該門號至少一年，
        且一年累積電話帳款金額需超過新台幣六千元，否則申請人必須補償電信公
        司五千元之行銷費用等契約義務自應知之甚詳，而本案告訴人戊○○及己○○○二人，係分別住在屏東縣萬巒鄉硫磺村、萬全村等鄉村地區，且二人於
        案發時分別已屬六十八歲及七十三歲之高齡，對於行動電話付費方式與一般
        電話付費方式不同，渠等申辦行動電話，需受上開優惠活動之限制是否有明
        確認識，已有疑問，被告三人卻刻意隱瞞上揭申辦行動電話門號所需負擔之
        義務，而以申請行動電話門號即可獲得佣金，且不需付費為詐騙手段，共同
        誘騙告訴人戊○○等人辦理高達十二支行動電話門號，事後由告訴人戊○○
        及己○○○自行負擔每月所需支付之月租費，告訴人台灣大哥大公司及中華
        電信公司則遭詐騙ＳＩＭ卡及手機且受有手機補償行銷優惠費用之損失，而
        被告等人所詐得之ＳＩＭ卡及手機，手機部分由被告乙○○取得後轉賣獲利
        ，被告庚○○取得部分酬勞，被告壬○及辛○○則取得ＳＩＭ卡以盜打電話
        方式得利，是足認被告等有共同意圖為自己不法之所有，而以辦理行動電話
        可領取酬勞為行騙手段之犯意聯絡及行為分擔甚明。是綜上所述，被告等前
        揭所辯，均僅係事後卸責之詞，不足為採，其有右揭共同詐欺取財之犯行，
        均應堪認定。
貳、被告壬○及辛○○二人所犯電信法部分：
    一、訊據被告壬○對於其確有盜用如附表編號一、三、四所示詐得之ＳＩＭ卡之
        事實，已於本院審理中坦承不諱，復有告訴人台灣大哥大公司所出具之申裝
        門號明細表一份及告訴人中華電信公司之行動電話費用帳單五份在卷可憑，
        是被告壬○之自白與事實相符，應可採信。另被告辛○○雖不否認有將如附
        表所示七張ＳＩＭ卡交予被告壬○使用之事實，惟矢口否認有何右揭共犯盜
        用電信設備之犯行，辯稱：伊將ＳＩＭ卡交予壬○，但伊不知道他如何處理
        云云，惟查，被告二人均明知上揭ＳＩＭ卡均非渠等所有，被告辛○○卻仍
        交予被告壬○，且被告壬○取得ＳＩＭ卡後即任意盜打使用，所盜打金額合
        計高達六萬七千餘元，足認被告等取得告訴人戊○○等所有ＳＩＭ卡之目的
        ，即係為盜打使用，渠等有盜用ＳＩＭ卡之犯意聯絡及行為分擔甚明，故被
        告辛○○上揭辯解，顯不合情理，不足為採。另被告壬○雖供稱：辛○○將
        ＳＩＭ卡交予伊後，伊係自行盜打使用，辛○○並不知情等語，惟此應僅為
        迴護被告辛○○之詞，不足採信。是綜上所述，被告二人有共同盜用他人電
        信設備之犯行，應堪認定。
參、核被告壬○、辛○○所為，係犯刑法第三百三十九條第一項之詐欺取財罪及電信
    法第五十六條第一項之盜用他人電信設備通信罪，另被告庚○○則係犯刑法第三
    百三十九條第一項之詐欺取財罪。公訴人雖於起訴書中論述被告等係犯刑法第三
    百三十九條第二項之詐欺得利罪嫌，惟檢察官已於本院審理中請求變更起訴法條
    為同法第三百三十九條第一項之詐欺取財罪，本院認二罪犯罪基本事實同一，應
    予准許。被告三人及被告乙○○就上揭詐欺取財犯行，及被告壬○及辛○○就盜
    用他人電信設備部分犯行，均有犯意聯絡及行為分擔，應論以共同正犯。被告等
    於同一日內，同時自告訴人台灣大哥大公司及中華電信公司處合計詐得十二張Ｓ
    ＩＭ卡及十二支手機，應係基於同一詐欺之故意，而為數舉動之犯罪行為，應為
    接續犯。被告壬○及辛○○，多次盜用他人電信設備之犯行，時間緊接，犯罪方
    法類似，觸犯構成要件相同之罪名，顯係基於概括犯意反覆為之，應依連續犯規
    定論以一罪。又被告壬○、辛○○所犯上開二罪，有方法目的之牽連關係，應從
    一重之連續盜用他人電信設備通信罪處斷，檢察官誤認係數罪併罰，容有未洽。
    爰審酌被告等不思以己力獲取所需，卻任意以上揭不實方法，詐騙高齡之戊○○
    等人辦理行動電話，致使告訴人等蒙受損失，犯後均飾詞卸責，顯見並無悔意，
    且迄今仍未與告訴人等達成和解以賠償損失，惟念及被告壬○坦承部分犯行，被
    告壬○於犯罪過程處於主導地位，被告庚○○及辛○○則為協助地位，及渠等犯
    罪所得、犯罪手段與其他一切情狀，分別量處如主文所示之刑，被告辛○○及庚○○部分，並均諭知易科罰金之折算標準。
肆、台灣屏東地方法院檢察署檢察官另以：被告壬○及辛○○共同基於詐欺之犯意聯
    絡，於九十年六月間，共同帶領告訴人戊○○及己○○○二人前往屏東市日盛證
    券公司及高雄市某證券行，以告訴人戊○○二人名義開戶並辦理股票抽籤，嗣告
    訴戊○○二人抽中台灣半導體公司及鴻友公司股票，被告等二人藉此獲取不當利
    益，因認被告二人涉犯行使偽造私文書罪嫌及詐欺得利罪嫌，而移送本院併辦。
    惟查，被告二人此部分之犯罪方式，與本案上揭詐欺取財犯行之犯罪方法，顯不
    相同，且被告二人所涉犯係詐欺得利罪嫌，與本案被告二人所犯係詐欺取財罪，
    為不相同之罪名，故此部分本院無從併予審理，應退回由檢察官另行處理，併此
    敘明。
據上論斷，應依刑事訴訟法第二百九十九條第一項前段，電信法第五十六條第一項，
刑法第十一條前段、第二十八條、第五十六條、第三百三十九條第一項、第五十五條
、第四十一條第一項前段，罰金罰鍰提高標準條例第一條前段、第二條，判決如主文
。
本案經檢察官甲○○到庭執行職務。
中      華      民      國        九十三    年    四    月    二十一    日
                                     臺灣高雄地方法院刑事第十四庭
                                                審判長法  官   李淑惠
                                                      法  官   黃呈熹
                                                      法  官   呂憲雄
右正本證明與原本無異。
如不服本判決，應於判決送達後十日內，向本院提出上訴狀。
                                                      書記官   吳良美
中      華 民      國        九十三    年    四    月    二十二    日
附表：
┌─┬────┬──────┬──────────┬──────────┐
│編│申請人  │電信公司    │電話門號及手機型號  │遭盜打之通話費（新台│
│號│        │            │                    │幣）                │
├─┼────┼──────┼──────────┼──────────┤
│一│戊○○  │中華電信股份│0000000000│八千三百五十元      │
│  │        │有限公司    │阿爾卡特ＯＴ三Ｏ三  │                    │
├─┼────┼──────┼──────────┼──────────┤
│二│戊○○  │台灣大哥大股│0000000000│                    │
│  │        │份有限公司  │0000000000│                    │
│  │        │            │0000000000│                    │
│  │        │            │0000000000│                    │
│  │        │            │0000000000│                    │
│  │        │            │ＳＡＧＥＭ—ＭＷ九八│                    │
│  │        │            │六                  │                    │
├─┼────┼──────┼──────────┼──────────┤
│三│己○○○│中華電信股份│0000000000│四萬七千一百七十八元│
│  │        │有限公司    │阿爾卡特ＯＴ三Ｏ三  │                    │
├─┼────┼──────┼──────────┼──────────┤
│四│己○○○│台灣大哥大股│0000000000│合計一萬二千五百三十│
│  │        │份有限公司  │0000000000│元                  │
│  │        │            │0000000000│                    │
│  │        │            │0000000000│                    │
│  │        │            │0000000000│                    │
│  │        │            │ＳＡＧＥＭ—ＭＷ九八│                    │
│  │        │            │六                  │                    │
└─┴────┴──────┴──────────┴──────────┘
附錄本判決論罪科刑法條：
電信法第五十六條
意圖為自己或第三人不法之利益，以有線、無線或其他電磁方式，盜接或
盜用他人電信設備通信者，處五年以下有期徒刑，得併科新台幣一百五十
萬元以下罰金。
意圖供自己或第三人盜接或盜用他人電信設備通信，而製造、變造或輸入
電信器材者，處一年以上七年以下有期徒刑，得併科新台幣三百萬元以下
罰金。意圖供第三人盜接或盜用他人電信設備通信，而販賣、轉讓、出租
或出借電信器材者，亦同。
意圖供自己或第三人犯罪之用而持有前項之電信器材者，處三年以下有期
徒刑，得併科新台幣五十萬元以下罰金。
第一項及第二項之未遂犯罰之。
中華民國刑法第三百三十九條
(普通詐欺罪)
意圖為自己或第三人不法之所有，以詐術使人將本人或第三人之物交付者
，處五年以下有期徒刑、拘役或科或併科一千元以下罰金。
以前項方法得財產上不法之利益或使第三人得之者，亦同。
前二項之未遂犯罰之。
